【裁判字號】    97,上訴,2204
【裁判日期】    980407
【裁判案由】    強盜
【裁判全文】
臺灣高等法院臺中分院刑事判決        97年度上訴字第2204號
上  訴  人
即  被  告  乙○○
                    (現另案於臺灣臺中監獄執行中)
選任辯護人  常照倫律師
上列上訴人因強盜案件，不服臺灣臺中地方法院97年度訴緝字第
261號中華民國97年7月25日第一審判決（起訴案號：臺灣臺中地
方法院檢察署95年度偵字第11295號），提起上訴，本院判決如
下：
    主  文
原判決撤銷。
乙○○意圖為自己不法之所有，結夥三人以上，以強暴、脅迫至
使不能抗拒，而取他人之物，處有期徒刑捌年。
    事  實
一、乙○○、甲○○（業經臺灣臺中地方法院96年度訴字第1370
    號判決處罪刑及本院97年度上訴字第1272號判決駁回上訴在
    案）夥同真實姓名年籍均不詳之五名成年男子（其中二人綽
    號「阿彬」、「阿豐」，下合稱「阿彬」、「阿豐」等五名
    成年男子），事前謀議，藉故誘騙丙○○（原名張良途）以
    遂行後述強盜取財犯行，乙○○並預先向知情、具有幫助犯
    意之友人蘇茂松商借位於臺中市○○區○○路75巷6號之廢
    棄工廠（下稱前開廢棄工廠）後，乙○○旋於民國95年5月
    9日13時許，以自稱「黃先生」並假藉欲瞭解毅利達國際有
    限公司（下稱毅利達公司）加盟方案為由，撥打電話與丙○○聯繫，並與丙○○約定於同日14時許，在臺中市○○區○○路附近之「禾夏草堂茶坊」餐廳見面，期間「阿彬」、「
    阿豐」等五名成年男子則應甲○○之邀，事先在前開「禾夏
    草堂茶坊」餐廳附近與乙○○會合，丙○○於同日14時許因
    乙○○之誘騙至前開「禾夏草堂茶坊」餐廳與乙○○見面後
    ，乙○○旋取出記載林駿駒名義為申請人（實際申請人為黃
    湘文）之富貴鴻有限公司（下稱富貴鴻公司）消費會員申請
    書，並以丙○○先前任職之富貴鴻公司與黃湘文間有消費糾
    紛，佯請丙○○另至他處當面向黃湘文解釋，丙○○不疑有
    他，遂駕駛其自己之自用小客車搭載乙○○與「阿彬」、「
    阿豐」等五名成年男子之其中一人，依乙○○之指示行駛至
    前開廢棄工廠，甲○○則與前開「阿彬」、「阿豐」等五名
    成年男子之其餘之人另駕駛一輛自用小客車隨同至前開廢棄
    工廠，抵達後，乙○○、甲○○及「阿彬」、「阿豐」等五
    名成年男子即共同意圖為自己不法之所有，並基於結夥三人
    以上強盜他人財物之犯意聯絡，由「阿彬」、「阿豐」等五
    名成年男子將丙○○強押至前開廢棄工廠之房間內拘禁，乙○○、甲○○並指揮「阿彬」、「阿豐」等五名成年男子徒
    手共同毆打丙○○，致丙○○受有臉、頭皮、右肩、左上臂
    及背部挫傷等傷害，乙○○繼而出言向丙○○恐嚇稱：「如
    不負責解決賠償問題，就要將你處理掉」等語，以此強暴、
    脅迫手段，至使丙○○不能抗拒後，「阿彬」、「阿豐」等
    五名成年男子即強取丙○○身上之現金合計新臺幣（下同）
    5000元，及在丙○○駕駛之前開自用小客車內搜括強取丙○○所有之手錶4只，乙○○並命丙○○需另籌借交付2百萬元
    始得脫身，丙○○於仍處於不能抗拒之狀態下，自同日下午
    某時起至同日夜間某時止，在前開廢棄工廠之房間內，多次
    撥打電話分別向當時毅利達公司之同事曾欽章、陳毅嘉及賴
    瑞麒借錢，嗣為等候確認丙○○籌借二百萬元之結果，乙○○、甲○○及「阿彬」、「阿豐」等五名成年男子，於翌日
    （即10日）凌晨某時，將丙○○載往遷移至位於臺中市○○○路之「金都理容ＫＴＶ」包廂內繼續拘禁，嗣乙○○再撥
    打電話至蘇茂松位於臺中市○○區○○路2段247號11樓之3
    居所，向蘇茂松商借上址居所使用後，旋再於同日（即10日
    ）天亮之際，復將丙○○載往遷至蘇茂松上址居所（由蘇茂
    松開門入內）繼續拘禁，丙○○至蘇茂松上址居所後迄至同
    日約12時許止之期間，多次撥打電話與曾欽章、陳毅嘉等友
    人聯繫後，確認無從籌借款項，乙○○、甲○○為掩飾前揭
    犯行，丙○○依乙○○指示而簽立內容略以丙○○願賠償富
    貴鴻公司會員投資之損失計2百萬元，並分四期即依序於95
    年5月11日、同年6月15日、同年7月15日、同年8月15日各給
    付50萬元之切結書一件（計二紙）後，於同日約16時許，始
    將丙○○自蘇茂松之上開居所釋放離去，乙○○並將門號0
    000000000號之電話號碼留給丙○○，供丙○○離
    去後給付款項時與乙○○聯絡之用。乙○○於翌日（即11日
    ）即撥打電話給丙○○催討50萬元，期間丙○○並報警處理
    。嗣乙○○、甲○○於95年5月12日15時30分許，共同前往
    位於臺中市○○區○○路2段446號1樓之「麥當勞速食店」
    欲向丙○○取款時，經埋伏在該處之警察查獲，且經警當場
    自乙○○處扣得門號為0000000000號之手機一支
    、前揭丙○○簽立之切結書一件及丙○○之身分證影本、汽
    車駕駛執照影本各一件，並當場自甲○○處扣得前揭丙○○
    遭強盜之手錶一只（前揭丙○○身分證影本、汽車駕駛執照
    影本各一件及手錶一只業已發還丙○○），因而查悉上情。
二、案經丙○○訴由臺中市警察局第三分局報請臺灣臺中地方法
    院檢察署檢察官偵查起訴。
    理  由
一、按檢察官職司追訴犯罪，就審判程序之訴訟構造言，檢察官
    係屬與被告相對立之當事人一方，偵查中對被告以外之人所
    為之偵查筆錄，或被告以外之人向檢察官所提之書面陳述，
    性質上均屬傳聞證據。自理論上言，如未予被告反對詰問、
    適當辯解之機會，一律准其為證據，似有違當事人進行主義
    之精神，對被告之防禦權亦有所妨礙；然而現階段刑事訴訟
    法規定檢察官代表國家偵查犯罪、實施公訴，必須對於被告
    之犯罪事實負舉證之責，依法其有訊問被告、證人及鑑定人
    之權，證人、鑑定人且須具結，而實務運作時，偵查中檢察
    官向被告以外之人所取得之陳述，原則上均能遵守法律規定
    ，不致違法取供，其可信性極高，為兼顧理論與實務，乃於
    修正刑事訴訟法時，增列第159條之1第2項，明定被告以外
    之人（含被害人、證人等）於偵查中向檢察官所為陳述，除
    顯有不可信之情況者外，得為證據（最高法院93年度臺上字
    第2397號判決意旨可資參照）。職是，被告以外之人前於偵
    查中已具結而為證述，除反對該項供述得具有證據能力之一
    方，已釋明「顯有不可信之情況」之理由外，自難遽指該證
    人於偵查中之陳述不具證據能力。經查，本件證人丙○○、
    陳毅嘉、曾欽章分別於檢察官訊問時具結而為之證述，依當
    時訊問筆錄作成之情況，並無以強暴、脅迫、利誘或其他不
    正方法為之，渠等證人之陳述應係出於己意，核無顯不可信
    之情事，被告及其辯護人復未釋明證人丙○○、陳毅嘉、曾
    欽章當時於檢察官訊問之證述過程中有何顯不可信之具體情
    事，依前開說明，自均有證據能力。被告之辯護人辯稱告訴
    人丙○○於偵訊中具結後之證述無證據能力云云，為不可採
    。又按被告以外之人於檢察事務官、司法警察官或司法警察
    調查中所為之陳述，與審判中不符時，其先前之陳述具有較
    可信之特別情況，且為證明犯罪事實存否所必要者，得為證
    據，刑事訴訟法第159條之2固定有明文。惟查，本案證人丙○○於警詢時證述後，其嗣於原審審理時業已另具結作證，
    且證人丙○○於警詢時之證述中與審判中不符之部分，復無
    刑事訴訟法第159條之2規定具有較可信之特別情況且為證明
    犯罪事實存否必要者，故依據刑事訴訟法第159條第1項之規
    定，證人丙○○於警詢時之證述，自無證據能力。
二、又被告之辯護人於原審審理時提出手錶錶面上亦標示與本案
    警察自被告處扣得之手錶錶面相同「AMITY」字樣即：自電
    腦網際網路網頁上列印而得之「AMITY」手錶網路拍賣相關
    資料，作為證據，檢察官則就此部分爭執其證據能力。按除
    顯有不可信之情況外，公務員職務上製作之紀錄文書、證明
    文書；除顯有不可信之情況外，從事業務之人於業務上或通
    常業務過程所須製作之紀錄文書、證明文書；其他於可信之
    特別情況下所製作之文書，亦得為證據，刑事訴訟法第159
    條之4第1款至第3款固定有明文。惟查，被告辯護人提出前
    揭「AMITY」手錶網路拍賣相關資料，係屬出賣人欲出售該
    手錶之具體個案所列之資料，除堪認非屬公務員職務上製作
    之文書外，亦顯非出於營業需要所為規律性、不間斷之記載
    ，復非屬經常處於可受公開檢查狀態下之文書，自不符刑事
    訴訟法第159條之4規定業務上或通常業務過程所須製作文書
    之要件（同條立法理由參照）；再參以出賣人就該手錶之售
    價等相關資料，係屬該出賣人為求達成交易自行所為之審判
    外陳述，顯無可信之特別情況，顯亦不符刑事訴訟法第159
    條之4所定其他於可信之特別情況下所製作文書之要件，自
    無證據能力。
三、再按被告以外之人（包括證人、鑑定人、告訴人、被害人及
    共同被告等）於審判外之陳述雖不符刑事訴訟法第159條之1
    至之4等四條之規定，而經當事人於審判程序同意作為證據
    ，法院審酌該言詞陳述或書面陳述作成時之情況，認為適當
    者，亦得為證據；當事人、代理人或辯護人於法院調查證據
    時，知有刑事訴訟法第159條第1項不得為證據之情形，而未
    於言詞辯論終結前聲明異議者，視為有前項之同意，同法第
    159條之5定有明文。則本案除前開證據（即前述第一、二點
    理由所載證據）外，檢察官、被告及其辯護人對於後述言詞
    或書面陳述各項證據方法之證據能力，於本院準備程序均陳
    明對證據能力無意見，亦均未於言詞辯論終結前聲明異議，
    視為於審判程序同意作為證據，且本院審酌上開言詞或書陳
    述作成之情況並無不當，依刑事訴訟法第159條之5第2項規
    定，自均有證據能力。
四、訊據上訴人即被告 (以下稱被告)乙○○固坦承於前揭時地
    ，其有以投資為由撥打電話與證人丙○○聯繫，證人丙○○
    並有出面至前開「禾夏草堂茶坊」餐廳與其見面，嗣其有搭
    乘證人丙○○駕駛之汽車、同案被告甲○○則另駕駛一輛汽
    車同至前開廢棄工廠，當時其係與證人丙○○、同案被告甲○○及「阿彬」、「阿豐」等五名成年男子在前開廢棄工廠
    處，且在前開廢棄工廠期間，「阿彬」、「阿豐」等五名成
    年男子有毆打證人丙○○，離開前開廢棄工廠後，其又有共
    同至「金都理容ＫＴＶ」，嗣證人丙○○在證人蘇茂松之上
    開居所簽立扣案之切結書時，其亦有在場等情，惟矢口否認
    有前揭不法犯行，辯稱：伊係因友人黃湘文投資富貴鴻公司
    被騙且受黃湘文委託解決投資糾紛之事，所以才會找甲○○
    從臺北至臺中與伊一起解決處理，在前開廢棄工廠期間，「
    阿彬」、「阿豐」等五名成年男子中雖有人與丙○○發生口
    角而有毆打丙○○之行為，惟此部分係「阿彬」、「阿豐」
    等五名成年男子臨時起意之個人行為，且伊與甲○○當時即
    有出面制止，伊與甲○○亦均無參與毆打丙○○，此段期間
    中丙○○亦可以自由打電話，因伊於前開廢棄工廠期間一直
    無法聯絡上黃湘文，所以丙○○才一直留在前開廢棄工廠，
    後來伊於當天晚上聯絡上黃湘文後，黃湘文委由伊全權處理
    ，伊與丙○○協商並達成丙○○需給付二百萬元之初步共識
    後，即招待丙○○共同至「金都理容ＫＴＶ」唱歌，唱完歌
    後甲○○、「阿彬」、「阿豐」與丙○○至蘇茂松之上開居
    所休息，丙○○於九十五年五月十日將前開協商內容寫成切
    結書後從蘇茂松上開居所離去之際，猶自行將包括扣案之「
    AMITY」牌手錶等相同款式之「AMITY」牌手錶送給甲○○、
    蘇茂松、「阿彬」、「阿豐」每人各一只，且丙○○離去時
    發現其駕駛之汽車被拖吊，也是甲○○陪同丙○○至拖吊場
    幫忙付拖吊費、領車後，丙○○始行離去，過程中丙○○之
    行動自由均未受限制，且伊未從丙○○處取得現金、手錶等
    任何財物，伊若果真有強盜取財之犯意，大可將丙○○身上
    攜帶之信用卡取走以提領現金、典當丙○○之汽車，豈會自
    丙○○處僅取走前開現金及手錶而已等語。被告辯護人則辯
    護稱：證人丙○○乃富貴鴻公司及「福恩樂富股份有限公司
    」違法吸金之詐騙集團成員之一，其所涉犯行現仍由檢察官
    偵查中，其人格品性大有可疑，故其於本案不利被告之證述
    ，顯係為規避證人黃湘文等被害人向其追索投資之金錢，而
    故為誣陷受證人黃湘文委託前來索取債務之被告；又證人丙○○證述包括：其證述撥打電話向陳毅嘉籌借款項時，同案
    被告甲○○亦有與證人陳毅嘉直接對話乙節，與證人陳毅嘉
    於檢察官訊問時證述情節不合；其證述在「金都理容ＫＴＶ
    」、證人蘇茂松上址居處迄離去止，其行動自由遭控制之過
    程，與證人蘇茂松於鈞院審理時之證述內容大相逕庭，且倘
    證人丙○○果真行動自由遭控制，其竟未在公眾得進出之「
    金都理容ＫＴＶ」呼救，亦不符常情；其證述萬寶龍手錶六
    只等物遭強行取走，與本案經警自同案被告甲○○處扣得之
    手錶一只係為「AMITY 」牌之手錶顯不相符，自難以證人丙○○前後不符、瑕疵甚多之證言，逕為不利被告之認定；被
    告、同案被告甲○○僅係受證人黃湘文之委託，始尋找證人
    丙○○出面協商處理證人黃湘文投資富貴鴻公司之款項清償
    問題，且證人丙○○亦證稱其當時身上攜帶之提款卡及信用
    卡約有十幾張，則被告倘果真有強盜取財之不法犯行，豈有
    未將證人丙○○身上攜帶之信用卡取走以提領現金、典當證
    人丙○○之汽車，反而在證人丙○○未籌得任何金錢並僅簽
    立一件切結書之情形下，即任令證人丙○○離去之理，顯見
    證人丙○○不利被告之證言與常情不符外，亦足見被告並無
    犯罪之動機等語。經查：
  (一)前揭犯罪事實，迭據證人丙○○於偵查中檢察官訊問時及原
    審審理時均結證綦詳 (偵查卷第36至38頁、原審96年度訴字
    第1370號卷一第82至140頁)，並有扣案之證人丙○○所簽立
    切結書一件附卷可證，及扣押物品目錄表一紙、贓物認領保
    管單一紙、證人丙○○身分證影本、汽車駕駛執照影本各一
    件、手錶相片二張、證人丙○○受有前揭傷害之相片四張及
    南基醫院（彰化基督教醫院醫療合作醫院）95年5月10日診
    斷書一紙在卷可憑（均附於警卷）。又證人丙○○自95年5
    月9日下午某時起至同日夜間某時止，在前開廢棄工廠之房
    間內，多次撥打電話分別向其當時毅利達公司之同事即證人
    曾欽章、陳毅嘉及賴瑞麒借錢，嗣證人丙○○於同年月10日
    天亮之際至證人蘇茂松上址居所後迄至同日約十二時許止之
    期間，仍有再撥打電話與證人曾欽章、陳毅嘉等友人聯繫並
    仍未借得金錢乙節，核與證人陳毅嘉、曾欽章均於檢察官訊
    問時結證及證人賴瑞麒於本院審理時結證情節相符（偵查卷
    第50、51、62、63頁；原審上開卷一第196至200頁）。且查
    ：
  1.參諸被告於警詢時供承：前開廢棄工廠是我朋友以前的公司
    ，現在已經廢棄沒有人在使用；「阿彬」、「阿豐」聽我的
    指揮等語（警卷第9、13頁），核與同案被告甲○○於警詢
    時陳稱：前開廢棄工廠是乙○○朋友以前的公司，現在已經
    廢棄沒有人在使用；前開廢棄工廠是乙○○指定的，因害怕
    丙○○逃走；「阿彬」、「阿豐」等人是由我及乙○○視情
    況指揮等語（警卷第19、21頁）相符，又同案被告甲○○於
    偵訊時供稱：「 (在工廠裡你們幾人如何毆打張某?) 我和
    乙○○都沒動手，阿豐及阿彬和另一個不知名的人徒手毆打
    張某，因張某不承認他是吸金的公司行號，張某和我們談話
    口氣不好，就起爭執，我跟乙○○在旁邊看」，亦核與證人
    丙○○於原審證述被告乙○○叫阿豐、阿彬等人毆打伊，且
    被告乙○○與同案被告亦在場等情相符，則前開廢棄工廠既
    係被告因顧慮證人丙○○逃跑所指定之地點，且「阿彬」、
    「阿豐」等五名成年男子又聽命於被告及同案被告甲○○之
    指揮行事，倘非被告及同案被告甲○○之授意、指示，「阿
    彬」、「阿豐」等五名成年男子既與被告乙○○不認識，且
    未受黃湘文委任處理債務糾紛，豈有無端共同毆打證人丙○○之可能。則被告、同案被告甲○○顯均基於自己共同犯罪
    之意思，授意、指示「阿彬」、「阿豐」等五名成年男子間
    對證人丙○○施以前揭毆打成傷之強暴手段，以遂行前揭強
    盜取財犯行，足堪認定。是被告前開以其與同案被告甲○○
    並未毆打證人丙○○，此部分係「阿彬」、「阿豐」等五名
    成年男子臨時起意之個人行為等語置辯，顯係事後卸責之詞
    ，委無可採。又證人丙○○於偵訊時雖證稱：「有人要拿工
    具，但是乙○○有制止」等語，惟證人丙○○係在其證述被
    告乙○○叫其他人打伊，有5、6個人圍毆伊，他們打伊身體
    等情後，始續為上述供述，故證人丙○○之上述證言，尚難
    據為有利於被告之認定。
  2.證人丙○○前揭撥打電話向證人曾欽章、陳毅嘉、賴瑞麒借
    錢時，同案被告甲○○等人均在旁並令證人丙○○以擴音方
    式撥打，以監視證人丙○○及其對話內容乙節，業據證人丙○○於原審審理時結證在卷（原審同上卷一第134頁）。且
    參諸證人丙○○前揭撥打電話向證人陳毅嘉、曾欽章、賴瑞
    麒借錢時，或未敘明原因僅稱有急用而欲向證人陳毅嘉借款
    八十萬元；或藉稱家裡急需用錢且口氣很急而欲向證人曾欽
    章借款五十萬元；或未敘明原因僅稱急用而欲向證人賴瑞麒
    借款約十萬元至二十萬元，證人陳毅嘉、曾欽章、賴瑞麒在
    電話中亦覺得證人丙○○突然來電借錢之舉奇怪、與平常不
    同等情，業據證人陳毅嘉、曾欽章均於檢察官訊問時及證人
    賴瑞麒於原審審理時均結證明確（偵查卷62、50頁；原審同
    上卷一第199頁）。則證人丙○○顯係遭被告等人嚴密控制
    、處於不能抗拒之狀態，始會連續多次撥打電話以急需用錢
    為由向友人借錢，而不敢言明急需用錢之原因，實甚明灼。
  3.再者，被告或同案被告甲○○是否曾拿出武器威脅證人丙○○乙節，證人丙○○於原審審理時結證：好像有又好像沒有
    ，我無法記得很清楚等語（原審同上卷一第134頁）；又證
    人丙○○於原審審理時一方面結證：遭拘禁於前開廢棄工廠
    房間時，乙○○曾令「阿彬」、「阿豐」等五名成年男子，
    取出證人丙○○包包內之提款卡、現金卡計十餘張，乙○○
    並叫「阿彬」、「阿豐」等五名成年男子中部分之人去提款
    領錢等語，另方面就「阿彬」、「阿豐」等五名成年男子是
    否有實際前往提領前開提款卡、現金卡之金錢當庭結證：好
    像沒有等語（原審同上卷一第130頁），且在無其他積極證
    據足資佐證之情形下，此部分雖無從逕為不利被告之認定，
    惟證人丙○○前揭模糊、無法確認之陳述，究其原因，無非
    係因證人丙○○嗣於原審審理時結證時，距離被告本案行為
    時已相隔逾一年四月之久之情形下，難免因時間經過，而部
    分記憶淡忘或模糊，是其依自身當時僅存之記憶而為上開證
    述，顯與常情無違，自不得依此反謂證人丙○○不利被告之
    證述即係設詞攀誣構陷被告甚明。況被告等人遂行前揭強盜
    取財犯罪行為之過程中，何以未強取被害人更為值錢之財物
    ，其原因何止一端，顯無從以被告等人是否搜括強取被害人
    全部財物，或比較實際強取財物與剩餘未予強取財物間價值
    之高低，作為被告等人主觀犯意為何之理由，並依此逕為有
    利被告之認定。是被告所辯倘伊果真有強盜取財之不法犯行
    ，豈有未將證人丙○○身上攜帶之信用卡取走以提領現金、
    典當丙○○之汽車云云，尚非可採。
  4.觀諸卷附「金都理容ＫＴＶ」95年5月9日工作記錄表一紙（
    偵查卷第55頁），其上雖記載有客人姓名為「阿峰」、帶客
    時間為11時15分之文字，被告辯護人進而以證人丙○○證述
    至「金都理容ＫＴＶ」之時間，與前開工作記錄表記載之時
    間不同，以此質疑證人丙○○證言之憑信性。然「阿彬」、
    「阿豐」等五名成年男子既均為真實姓名年籍不詳之人，已
    難認前開工作記錄表上所載之「阿峰」，與被告、同案被告
    甲○○乃至「阿彬」、「阿豐」等五名成年男子確有關聯。
    且被告及其辯護人復未具體提出「阿彬」、「阿豐」等五名
    成年男子或前開工作記錄表上所載「阿峰」之真實姓名年籍
    供本院調查確認，自無從以此作為彈劾證人丙○○前揭證言
    憑信性之依據。另被告辯稱伊與證人丙○○在上開廢棄工廠
    內協商達成丙○○需給付二百萬元之初步共識後，即招待丙○○共同至「金都理容KTV」唱歌云云，然證人丙○○既不
    承認伊吸金，須對黃湘文負責，始受被告乙○○指使「阿豐
    」、「阿彬」等人圍毆致身體受傷，已如前述，則伊豈會自
    願與被告乙○○達成由其給付二百萬元之共識，且證人丙○○於廢棄工廠期間並未籌得款項給付被告乙○○，被告乙○○又豈有請證人丙○○至理容KTV店唱歌消費之理? 倘證人
    丙○○在廢棄工廠期間，即與被告乙○○達成給付二百萬元
    共識，證人丙○○理應可在該處即簽立切結書為憑而離去，
    豈有與被告乙○○等人離開廢棄工廠後，前往理容KTV店，
    待到翌日淩晨再轉往蘇茂松之上開居所，迨至翌日中午始簽
    立切結書後離去。是被告所辯顯違常理，要不可採。
  5.至於證人丙○○遭強盜之財物為何? 證人丙○○於偵審中均
    供稱伊遭被告乙○○等人強盜損失現金5800元、手錶六只及
    二支鋼筆等語，然稽之同案被告甲○○於警詢供稱：「 (問
    ：據被害人張良途供稱與乙○○和你及你所稱綽號阿峰、阿
    彬和另一名男子見面商談債務時，到達台中市○○區○○路
    旁一家廢棄工廠時，就遭六名年輕人拖進一間小房間毆打，
    事後乙○○還從腰際露出槍身，恐嚇他稱如不處理債務的話
    ，就要將他解決掉等等，然後強行將被害人口袋內現金5000
    元取走，後來還請二位手下到他車上找看看有沒有值錢的東
    西，後來有找到提款卡、金融卡等物品，當時還要張良途詢
    問銀行密碼，得知只剩十五萬元左右，跟債務相差太大，故
    就作罷，又再度遭該六名男子毆打，當時在他車上之機械手
    錶六只及現金八百元，均遭你們強行拿走等等，你作何解釋
    ?) 當時因為張良途 (即丙○○)不承認有吸金，所以阿峰、
    阿彬等人，才會出手毆打張良途，口袋內現金多少錢我不清
    楚，是張良途自己拿出來買便當及香煙、檳榔等物，至於強
    取東西之部分 (手錶)是張良途自己要送給我們，現金八百
    元我們則沒有拿取」等語 (警卷第21頁)，嗣於偵訊時供稱
    ：「（誰拿走張某的手表、鋼筆及零錢?) 手表是他自願送
    我們的，是在蘇茂松家中送的，．．．，鋼筆我就不知道了
    ，也不知有人拿他的零錢」、「 (誰拿走他換下來衣服內的
    現金?)他自己拿的吧」(偵查卷第8、9頁)，嗣於本院結證稱
    除伊取得手錶外，尚有阿豐、阿彬及蘇茂松，當天除了手錶
    外，沒有看過證人丙○○之身上或車上有鋼筆等語 (本院卷
    第103頁)，而證人蘇茂松於原審審理時亦證稱丙○○自伊上
    開居所離去時，還送給我、甲○○、阿豐、阿彬四人每人之
    只手錶等語 (原審同上卷一第118頁)，可知，當時證人丙○○換下之衣服口袋內確有5000元，然證人丙○○既不認識被
    告乙○○等人，且因不承認吸金而遭被告等人圍毆，豈會於
    身心受創下自願拿出其口袋內之5000元供買便當、檳榔、香
    煙等物，又證人丙○○之車上確有手錶，然證人丙○○於本
    院證稱伊並未將手錶贈送予同案被告甲○○及阿豐、阿彬、
    蘇茂松等人，且衡諸證人丙○○與同案被告甲○○等人並不
    認識，又遭渠等毆傷並限制行動自由，證人丙○○焉有將手
    錶贈與同案被告甲○○等人之理。準此，足認證人丙○○上
    開5000元及四只手錶應係由被告乙○○等人強盜取得無訛，
    同案被告甲○○所述5000元係被告自願拿出來買便當、香煙
    、檳榔或自己拿的，手錶是證人丙○○在蘇茂松居所送的云
    云，及證人蘇茂松所證述手錶係證人丙○○在其居所送的云
    云，均為常理，自不可採。由上可知，證人丙○○遭被告乙○○強取之財物為4只手錶及現金5000元，另查無其他證據
    可證明證人丙○○遭被告乙○○強取除上開4只手錶以外之2
    只手錶及車上之鋼筆2支、零錢800元等情，自難僅憑證人丙○○之證述，就此部分遽為不利於被告之認定。故本院依罪
    疑惟輕原則，認定被告乙○○等人對被害人丙○○強盜取得
    4只手錶及5000元。至於證人丙○○就其遭強盜之手錶，均
    屬萬寶龍品牌之物品乙節，雖據證人丙○○於原審審理時結
    證在卷（原審同上卷一第135頁），此部分對照核對經警自
    被告處扣得之手錶一只錶面上標有「AMITY」字樣，且依卷
    內證據復無從判斷萬寶龍品牌與「AMITY」字樣間之關聯性
    ，固無從認定證人丙○○遭強盜之手錶確係萬寶龍品牌之物
    品，惟由前揭手錶既會成為遭他人強盜之物品，甚且同案被
    告甲○○仍將之戴在手上等情觀之，除足認前揭手錶均具相
    當之財產價值外，顯亦無從以此作為有利被告之認定。
  (二)又證人黃湘文以林駿駒名義在富貴鴻公司購買物品消費並成
    為富貴鴻公司之會員後，嗣因與富貴鴻公司間之投資糾紛事
    宜，其有於95年4月10日簽立委託協議書一紙，記載富貴鴻
    公司積欠其五百八十三萬七千元，並以受託人為忠湧財務管
    理顧問有限公司之名義，實際上係委託被告代為協調處理其
    與富貴鴻公司間之前開投資糾紛事宜，其同時並將其女兒蔡
    孟珊之合作金庫銀行帳戶之存摺封面影本一紙交予被告，以
    利被告協調處理有結果時，可將收取之款項直接匯入蔡孟珊
    之帳戶內，嗣其因認為係遭富貴鴻公司詐騙，於同年月中旬
    某日，被告有陪同其向警報案，當時經其再精算結果，其有
    對被告說明富貴鴻公司積欠其金錢係四百多萬元，並非五百
    八十三萬七千元，嗣其於同年月25日，有向臺灣臺中地方法
    院檢察署遞狀對富貴鴻公司之周世昌、陳志強、林從琦、何
    姿瑩及證人丙○○等五位職員提出詐欺告訴；又95年5月9日
    晚上10點多，證人黃湘文有接獲被告之來電，被告當時有說
    找到證人丙○○並請證人黃湘文出門，證人黃湘文當時以時
    間太晚而未出門，並請被告與證人丙○○協調看看等情，固
    據證人黃湘文於原審審理時結證在卷，並有委託協議書、其
    上記載林駿駒名義為申請人之富貴鴻公司消費會員申請書、
    蔡孟珊合作金庫銀行帳戶存摺封面影本各一紙附卷可按（警
    卷第37、38、38之1頁）。惟證人黃湘文於原審審理時亦同
    時結證：我當時委託乙○○時，重點是要找富貴鴻公司，我
    有向乙○○提及周世昌、陳志強、林從琦、何姿瑩及丙○○
    等五人，但我並無要乙○○特別找其中之哪一個人；我告訴
    乙○○說我係投資四百多萬元時，並無要乙○○幫我收回多
    少錢；我委託乙○○時無特別指示說要如何協調處理，但有
    特別約定乙○○協調處理時不得有違背法律之事；本件我委
    託乙○○時，我只知道丙○○、周世昌、陳志強、林從琦、
    何姿瑩等五人的名字，我不知道其等五人之聯絡方式，亦無
    告訴乙○○如何聯絡其等五人；我不清楚乙○○是如何與丙○○聯絡上的；乙○○於95年5月9日晚上10點多打電話向我
    說找到丙○○時，當時我並無向乙○○說協調處理的金額底
    線是多少錢，乙○○在電話中亦無向我提到有向丙○○收到
    本件協調處理投資債務的金錢或丙○○有交付任何財物予乙○○，且無提到關於丙○○簽立二百萬元和解書面的事情；
    95年5月9日晚上10點多乙○○打電話向我說找到丙○○後，
    直到乙○○後來（即指乙○○於95年5月12日為警查獲後）
    又有打一通電話告訴我說丙○○有向警報案之此段期間中，
    乙○○未曾另與我聯絡過；乙○○後來（即指乙○○於95年
    5月12日為警查獲後）又有打一通電話告訴我說丙○○有向
    警報案時，當時乙○○並無提到有自丙○○處拿到現金、鋼
    筆、手錶、身分證影本、駕駛執照影本等物，亦無提到丙○○有簽立二百萬元之和解書面；乙○○於95年5月9日晚上10
    點多打電話向我說找到丙○○時起迄今，乙○○亦均無交付
    任何現金、鋼筆、手錶及丙○○簽立之二百萬元和解書面及
    丙○○之身分證影本、駕駛執照影本等物給我等語明確（見
    原審同上卷一第85至98頁）。則在證人黃湘文就其與富貴鴻
    公司之投資糾紛事宜，委託被告協調處理時，早已特別約定
    言明被告協調處理時不得有違背法律之事，倘被告僅係單純
    幫忙協調處理證人黃湘文委託之事，被告豈需另假藉名目誘
    騙證人丙○○外出見面，甚且與證人丙○○實際見面後，在
    證人黃湘文不知情、不在場之情形下，需事先召集同案被告
    甲○○及「阿彬」、「阿豐」等五名成年男子之如此眾多之
    人數，進一步帶同證人丙○○至業已廢棄之工廠，並自當日
    下午（即被告於當日晚上十點多打電話與證人黃湘文聯繫上
    前）自行協調商談證人丙○○應給付、賠償證人黃湘文之具
    體金額，且係商談長達數小時之久，期間甚至會無端發生「
    阿彬」、「阿豐」等五名成年男子毆打證人丙○○之理？已
    堪認被告前開所辯，至與常情相違，其真實性至有可疑，非
    可輕信。再者，被告乃至同案被告甲○○，果真係協調處理
    證人黃湘文委託之事，負責與證人黃湘文接洽聯繫之被告，
    自九十五年五月九日晚上十點多撥打電話與證人黃湘文聯繫
    時起，迄至被告、同案被告甲○○於同年月十二日為警查獲
    後，被告再次撥打電話與證人黃湘文聯繫時止，就證人丙○○業已簽立前揭切結書並同意給付二百萬元予證人黃湘文之
    事，又豈有對黃湘文隻字未提，證人黃湘文仍全然不知、處
    於狀況外之可能？由此益見被告僅係兼以為證人黃湘文協調
    處理債務之外觀，俾利掩飾前揭強盜取財之犯行。是被告前
    開所辯，顯係事後卸責之詞，自無可採。
  (三)另證人黃湘文因與富貴鴻公司間之投資糾紛事宜，早已於95
    年4月25日向臺灣臺中地方法院檢察署遞狀對富貴鴻公司之
    周世昌、陳志強、林從琦、何姿瑩及證人丙○○等五位職員
    提出詐欺告訴，有如前述。且前開詐欺案件，證人丙○○於
    偵查中已開過偵查庭乙節，業據證人丙○○於原審審理時結
    證在卷（原審同上卷一第126頁）。則前開詐欺案件既經檢
    察官偵查中，除證人丙○○（在該案件為被告）自身之供述
    外，尚須佐以其他積極或補強證據始能認定證人丙○○在該
    案件之罪嫌能否成立。倘謂證人丙○○於原審審理時為規避
    證人黃湘文等被害人向其追索投資之金錢而為不實證述，即
    能左右證人丙○○所涉前開詐欺案件檢察官之偵查結果，核
    屬無據。於此情形，無論證人丙○○之人格品性如何，顯難
    認證人丙○○會另甘冒偽證重罪之風險而故為攀誣構陷被告
    。是被告以此置辯，自無可採。
  (四)證人蘇茂松於96年9月14日原審審理時雖證稱：乙○○於95
    年5月9日下午1點多有打電話給我並向我借用臺中市○○區
    ○○路75巷6號的工廠使用，因當天我人在頭份，沒有在前
    開工廠，我當時是從事租賃發電機之工作，當時該工廠仍有
    作為發電機租賃之營業使用，我沒有在工廠時是在頭份市區
    或其他工地檢查我租賃出去的發電機，嗣同日晚上11點多乙○○有打電話邀我到「金都理容ＫＴＶ」認識丙○○，我於
    同日晚上約11點40分到「金都理容ＫＴＶ」後，丙○○也有
    一起唱歌唱的很高興，我待在「金都理容ＫＴＶ」約半小時
    ，就先回去我當時位於臺中市○○區○○路二段二四七號十
    一樓之三之居處，甲○○約凌晨（即10日）三、四點帶丙○○、「阿彬」、「阿豐」到我的上址居處睡覺，丙○○到我
    上址居處後，我沒有看到丙○○之身體或臉上有傷，我有聽
    到丙○○打電話給朋友聊天，後來乙○○約12點多到我家，
    丙○○就拿一張紙條自己簽立一張切結書，且丙○○從我上
    址居處離去時，還送給我、甲○○、「阿彬」、「阿豐」四
    人每人各一只手錶等語（原審同上卷一第101至118頁），與
    證人丙○○前揭證述之內容至為岐異。惟查，證人蘇茂松於
    96年9月14日原審審理時，經原審法院傳喚到庭作證而為人
    別訊問時，證人蘇茂松就其自己當時（即96年9月14日）居
    處之地址、聯絡電話答稱：我居住臺中市○○區○○路的正
    確地址忘記了，且要問乙○○才知道我的電話等語（被告並
    當庭答稱證人蘇茂松之電話門號為0000000000號
    ，原審同上卷一第99、100頁）。則證人蘇茂松於原審審理
    時連其自己當時之居所、聯絡電話均無法記憶，甚且均要向
    被告詢問才知道，於此情形，證人蘇茂松於原審審理時所為
    之前揭證述，竟能對距離作證當時已時隔逾一年之久即95年
    5月9日、同年月10日所發生之事情，記憶如此清晰且就其細
    節詳為描述，已與常情不符，其前揭證述之真實性，已至有
    可疑，非可輕信。再綜參：
    1.前開廢棄工廠，於被告之本案行為時已係廢棄無人使用之
    工廠乙節，業據被告於警詢時陳明在卷，亦與同案被告甲○○於警詢時供述情節相符，已如前述，顯見證人蘇茂松此部
    分證述與事實不符；2.又於95年間迄96年9月14日止，此段
    期間，被告與證人蘇茂松以電話聯繫僅有三次即：乙○○於
    95年5月打一次電話給證人蘇茂松、證人蘇茂松於95年6月25
    日打一次電話給被告、被告於96年9月11日撥打一次電話給
    證人蘇茂松乙節，亦據證人蘇茂松於96年9月14日原審審理
    時結證在卷（原審同上卷一第110、111頁），顯與證人蘇茂
    松前揭證述於95年5月9日當日即至少有與被告電話聯繫二次
    互有矛盾；3.被告於偵查中陳稱：我朋友蘇茂松打電話給我
    ，我約蘇茂松一起來ＫＴＶ（即指「金都理容ＫＴＶ」）唱
    歌；我們在ＫＴＶ唱歌喝酒到早上六、七點等語（偵查卷第
    7頁），顯與證人蘇茂松前揭證稱係被告打電話邀其至「金
    都理容ＫＴＶ」等語（原審同上卷一第103頁）互為相反，
    亦與證人蘇茂松前揭證稱：丙○○等人約凌晨（即10日）3
    、4點即至蘇茂松自己之上開居所等語（原審同上卷一第105
    頁）顯有不同；4.被告在證人蘇茂松上址居處，交予證人丙○○供作證人丙○○自證人蘇茂松上址居處離去後給付款項
    時與被告聯絡用途即：扣案之門號為0000000000
    號行動電話（ＳＩＭ卡），係為被告自己所持有使用，業據
    被告於警詢時供承及同案被告甲○○於警詢時均陳明在卷，
    而前開扣案門號為0000000000號之行動電話，另
    方面又係證人蘇茂松所申請使用之電話，此觀卷附通聯調閱
    查詢單甚明（偵查卷第33頁），則被告於本案行為時與證人
    蘇茂松間，顯交情匪淺、互動至為密切；5.被告及同案被告
    甲○○因本案為警查獲後迄檢察官偵查終結時止，證人蘇茂
    松均未曾於偵查中到庭或列為本案偵查之對象，此綜參本案
    偵查案卷即明，而嗣原審於九十六年九月十四日審理時同時
    傳喚證人蘇茂松、丙○○到庭作證後，證人丙○○第一次於
    案發後親見證人蘇茂松本人，旋即於本院審理時明確結證：
    我去前開廢棄工廠時，證人蘇茂松當時也在前開廢棄工廠等
    語（見本院卷一第一二九頁），再佐以被告本案行為時，前
    開廢棄工廠，確係廢棄無人使用之工廠，有如前述，除堪認
    證人蘇茂松前揭關於其於95年5月9日係在頭份從事檢查租賃
    發電機之證言，顯係杜撰之詞，委無可採外，亦足認證人蘇
    茂松前揭與證人丙○○互為岐異、有利被告之證言，顯係圖
    卸己責並故意迴護被告而就本案案情重要關係之事項所為不
    實之證述至明。是證人丙○○前揭不利被告之證述，至堪信
    憑。
  (五)另參諸證人丙○○在前開廢棄工廠處遭被告脅迫恐嚇及「阿
    彬」、「阿豐」等五名成年男子施以毆打成傷之強暴手段，
    已達不能抗拒之程度，有如前述。再佐以證人丙○○在前開
    廢棄工廠遭拘禁時間甚久，其僅單獨一人面對被告、同案被
    告甲○○及「阿彬」、「阿豐」等五名成年男子等多達七人
    之眾多人數，且甫遭前揭強盜取財犯行之震攝後，其意思自
    由遭極度壓制，因而至感徬徨、不知所措且因擔心輕率求救
    可能遭更嚴重之報復，其嗣又遭被告等人帶同更換至「金都
    理容ＫＴＶ」乃至證人蘇茂松之上址居處過程中，無非係任
    由被告等人予取予求，俾儘快滿足被告等人強取財物之需求
    後以求能平安脫身，則其縱使曾身處公共場所，顯仍無從基
    於意思自主而甘冒風險擅予求救或脫逃之可能，實甚明確，
    自無從以證人丙○○未在上開公共場所求救或脫逃，作為有
    利被告認定之憑據。
  (六)按擄人勒贖罪，須行為人自始有使被害人以財物取贖人身之
    意思，如使被害人交付財物，別有原因，為達其取得財物之
    目的，而剝奪被害人之自由者，除應成立其他財產上之犯罪
    或牽連犯妨害自由罪外，要無成立擄人勒贖罪之餘地；又擄
    人勒贖罪，須預有不法得財之意思，而施強暴脅迫，將被害
    人擄至自己勢力範圍內，希圖其出款贖回者，始能成立，如
    果擄架目的別有所在，自不得論以該條款之罪（最高法院六
    十五年臺上字第三三五六號、三十七年特覆字第五○四一號
    判例意旨參照）。經查，本案證人丙○○遭拘禁於前開廢棄
    工廠之房間期間，被告雖命證人丙○○撥打電話向外籌借二
    百萬元始能脫身，惟參諸被告、同案被告甲○○及「阿彬」
    、「阿豐」等五名成年男子將證人丙○○強押至前開廢棄工
    廠之房間內，施以前揭強暴、脅迫手段，至使證人丙○○不
    能抗拒後，「阿彬」、「阿豐」等五名成年男子旋即自證人
    丙○○身上強取現金五千元及在證人丙○○駕駛之前開自用
    小客車內搜括強取丙○○所有之手錶四只等情以觀，被告等
    七人顯係基於強盜取財之犯意，為達強取證人丙○○財物之
    目的，而對證人丙○○施以兼括妨害自由在內等前揭強暴、
    脅迫手段而至使證人丙○○不能抗拒，甚為明確。依前開說
    明，本案尚無擄人勒贖罪之適用，併予敘明。
  (七)綜上所述，被告前開所辯及否認上揭犯行，顯係事後卸責之
    詞，要不足採。是本案事證明確，被告前揭犯行，洵堪認定
    ，應依法論科。
五、論罪科刑：
  (一)被告行為後，刑法雖於94年2月2日修正公布，於95年7月1日
    施行，且按行為後法律有變更者，適用行為時之法律，但行
    為後之法律有利於行為人者，適用最有利於行為人之法律，
    現行刑法第2條第1項訂有明文。此條規定乃與刑法第1條罪
    刑法定主義契合，而貫徹法律禁止溯及既往原則，係規範行
    為後法律變更所生新舊法律比較適用之準據法，是刑法第2
    條本身雖經修正，但刑法第2條既屬適用法律之準據法，本
    身尚無比較新舊法之問題，應一律適用裁判時之現行刑法第
    2條規定，以決定適用之刑罰法律，先予敘明。又按刑法條
    文雖經修正，但若僅屬單純之文字修飾，或將實務見解或法
    理明文化，而不涉及刑罰之輕重、構成要件之變更，或其他
    有利、不利於行為人之情形者，即無庸依刑法第2條第1項之
    規定比較新舊法，而應依一般法律適用原則，適用「裁判時
    法」處斷（最高法院95年11月17日第21次刑事庭會議決議意
    旨參照）。修正前刑法第28條：「二人以上共同『實施』犯
    罪之行為者，皆為正犯。」與修正後同條：「二人以上共同
    『實行』犯罪之行為者，皆為正犯。」之規定，二者在用語
    上固有不同，惟其修法理由乃在原「實施」一詞之範圍，在
    解釋上是否包括「陰謀共同正犯」及「預備共同正犯」存有
    爭議，為杜爭議，明白宣示本條不包括「陰謀共同正犯」及
    「預備共同正犯」，但仍包括共謀共同正犯，乃將「實施」
    修正為「實行」，此觀諸立法理由說明即明，此部分法律修
    正後，既無有利、不利之情形，依前開說明，應適用裁判時
    ，即修正後刑法第28條規定（最高法院九十六年度臺上字第
    八二七號判決意旨參照）。再者，刑法第330條之規定，於
    前揭刑法修正時則未有任何增刪修正。從而，本案尚不生新
    舊法比較之問題，先予敘明。
  (二)核被告所為，係犯刑法第330條第1項之結夥三人以上加重強
    盜取財罪（即犯強盜罪而有刑法第321條第1項第3款情形，
    下稱加重強盜罪）。
  (三)按「某甲於某日將某氏私禁於室後，又遷入場園屋內，派人
    輪流把守，禁至某日，始行放出，其私禁地點，雖有分別，
    而私禁行為並未間斷，仍為包括的一個實行行為之繼續，祇
    應論以單純一罪」（最高法院29年上字第2553號判例意旨參
    照）。次按強盜罪以強暴、脅迫等方法，致使不能抗拒為構
    成要件之一，當然含有妨害被害人自由之性質，倘著手實行
    強盜罪時而有妨害被害人之自由，則所為強暴、脅迫等私行
    拘禁或以非法方法剝奪被害人行動自由行為，應包括在強盜
    行為之內，無另行成立刑法第302條第1項之妨害自由罪餘地
    （參見最高法院91年度臺上字第803號、92年度臺上字第218
    4號判決，亦同此旨）。則本案被告著手實行前揭加重強盜
    犯行之際，並兼括以未間斷、行為繼續之將被害人丙○○私
    行拘禁於前開廢棄工廠之房間、「金都理容ＫＴＶ」包廂及
    證人蘇茂松上開居所等地點，核屬加重強盜犯行之一部分，
    自不另論以刑法第302條第1項之妨害自由罪。又被告係以毆
    打致被害人丙○○成傷之強暴方法，以遂行前揭加重強盜犯
    行，則傷害部分亦屬強暴脅迫之當然結果，不另論傷害罪；
    且強盜傷人，為強暴脅迫之當然結果，不問是否下手傷人，
    均應負共同責任（最高法院24年11月19日總會決議參、最高
    法院19年上字第514號判例意旨參照）。再者，被害人丙○○遭被告、同案被告甲○○及「阿彬」、「阿豐」等五名成
    年男子施以強暴、脅迫至使不能抗拒後，遭強取現金5000元
    、手錶4只，被告並命丙○○需另籌措交付二百萬元之財物
    ，有如前述，顯見被告於遂行前揭加重強盜犯行過程中，前
    揭各個強取證人丙○○現金5000元、手錶4只財物之行為及
    著手命證人丙○○籌借交付二百萬元財物之行為，均為一個
    強盜行為之一部，應僅論以一加重強盜取財罪。公訴意旨認
    為被告遂行前揭加重強盜犯行過程中，另成立刑法第277條
    第1項之傷害罪及第302條第1項之妨害自由罪，尚有未洽，
    併予敘明。
  (四)被告、同案被告甲○○及「阿彬」、「阿豐」等五名成年男
    子間，就前揭加重強盜犯行，互有犯意聯絡及行為分擔，為
    共同正犯。
六、原審認被告罪證明確，予以論罪科刑，固非無見。惟原審未
    予詳查，誤認被告乙○○等人對被害人丙○○強盜取得5800
    元、鋼筆2支及手錶6只，並未及審酌被告乙○○已與被害人
    達成和解，並賠償其損害等情，即有未洽。被告上訴否認罪
    行，固無理由，惟原判決既有上述可議之處，自無以維持，
    應由本院撤銷改判。爰審酌被告不思以正當方法賺取財物，
    為貪取不法利益，假藉為他人協調處理債務而遂行強盜他人
    財物之犯行，且其以結夥三人以上並以傷害他人身體之強暴
    手段及以恐嚇言語之脅迫手段而為本案強盜他人財物之犯行
    ，犯罪手段至非平和、惡性非輕，除對被害人造成財產上損
    害外，亦對被害人生命、身體造成之危險性甚高，並使被害
    人心裡蒙受恐懼陰影，危害社會秩序甚鉅，再兼衡酌被告犯
    後飾詞卸責、未見悔意，惟已與被害人丙○○達成和解並賠
    償損害，此有和解書可稽 (本院卷第107頁)，及犯罪後態度
    非佳，被告就本案犯行與同案被告甲○○乃至「阿彬」、「
    阿豐」等五名成年男子等共犯相較，顯居於指揮之主謀地位
    ，暨本案犯罪所得非鉅、被告之智識程度及被告於本案行為
    前尚無經法院判處有罪確定之不良前科素行紀錄，有臺灣高
    等法院被告前案紀錄表附可按等一切情狀，量處如主文第二
    項所示之刑，以示懲儆。
  (六)至扣案之門號為0000000000號之手機一支，並無
    積極證據證明與被告等人本案加重強盜犯行有直接關聯，自
    無從宣告沒收，併予敘明。
七、證人蘇茂松於本院審理時，經原審告知其刑事訴訟法第一百
    八十一條拒絕證言之規定，其仍於本院審理時具結（原審同
    上卷第100、144頁），且故意迴護被告而就本案案情重要關
    係之事項為不實之證述，已如前述。則證人蘇茂松涉犯前揭
    幫助加重強盜罪嫌、偽證罪嫌部分，應由檢察官另行偵辦，
    附此敘明。
八、據上論結，應依刑事訴訟法第369條第1項前段、第364條、
    第299條第1項前段、刑法第28條、第330條第1項，判決如主
    文。
本案經檢察官丁○○到庭執行職務。
中    華    民    國    98    年    4     月    7     日
            刑事第四庭    審判長法  官  洪  耀  宗
                                法  官  劉  登  俊
                                法  官  許  文  碩
以上正本證明與原本無異。
如不服本判決，應於收受送達後10日內向本院提出上訴書狀，其
未敘述上訴之理由者，並得於提起上訴後10日內向本院補提理由
書（均須按他造當事人之人數附繕本）「切勿逕送上級法院」。
                                書記官  詹  雅  婷
中    華    民    國    98    年    4     月    7     日
附錄論罪科刑法條：
中華民國刑法第321條（加重竊盜罪）
犯竊盜罪而有左列情形之一者，處6月以上、5年以下有期徒刑：
一、於夜間侵入住宅或有人居住之建築物、船艦或隱匿其內而犯
之者。
二、毀越門扇、牆垣或其他安全設備而犯之者。
三、攜帶兇器而犯之者。
四、結夥三人以上而犯之者。
五、乘火災、水災或其他災害之際而犯之者。
六、在車站或埠頭而犯之者。
前項之未遂犯罰之。
中華民國刑法第330條（加重強盜罪）
犯強盜罪而有第321條第1項各款情形之一者，處7年以上有期徒
刑。
前項之未遂犯罰之。


司法院資訊處製作；財團法人民間司法改革基金會備份。
